ACORDAO-COMPLETO-2461350

ACÓRDÃO 6326/2021 ATA 12/2021 - SEGUNDA CÂMARA

VISTOS, relatados e discutidos estes autos de tomada de contas especial em que se aprecia recurso de reconsideração interposto por Suzy Muniz Produções Artísticas Ltda., contra o Acórdão 6710/2020-TCU-Segunda Câmara, relator Ministro Aroldo Cedraz, por meio do qual este Tribunal julgou irregulares as contas especiais da ora recorrente condenando-a em débito solidário com outros responsáveis (de aproximadamente R$ 250.000,00, valores de 2012 e 2013) e aplicando-lhe multa de R$ 10.000,00.
ACORDAM os Ministros do Tribunal de Contas da União, reunidos em Sessão da 2ª Câmara, diante das razões expostas pelo Relator, com fundamento no art. 33 da Lei 8.443/1992 c/c o art. 285 do RI/TCU, em:
9.1. conhecer do recurso de reconsideração interposto por Suzy Muniz Produções Artísticas Ltda. para, no mérito, negar-lhe provimento;
9.2. dar ciência desta deliberação à recorrente e demais interessados no processo.

Recurso de reconsideração interposto por Suzy Muniz Produções Artisticas Ltda - ME

Segunda Câmara

Ministério da Cultura (extinto)

3. Recorrente: Suzy Muniz Produções Artísticas Ltda. (CNPJ 05.862.360/0001-16)

13.1. Ministros presentes: Bruno Dantas (Presidente), Augusto Nardes, Aroldo Cedraz e Raimundo Carreiro (Relator).
13.2. Ministros-Substitutos presentes: Marcos Bemquerer Costa e André Luís de Carvalho.

RAIMUNDO CARREIRO

Ministro Aroldo Cedraz

Examina-se recurso de reconsideração interposto por Suzy Muniz Produções Artísticas Ltda., contra o Acórdão 6710/2020-TCU-Segunda Câmara, relator Ministro Aroldo Cedraz, por meio do qual este Tribunal julgou irregulares as contas especiais da ora recorrente, condenando-a em débito solidário com outros responsáveis (de aproximadamente R$ 250.000,00, valores de 2012 e 2013) e aplicando-lhe multa de R$ 10.000,00.
2. A deliberação foi relativa a valores captados mediante incentivo fiscal da Lei 8.313/1991 (Lei de Incentivo à Cultura) , destinados ao projeto "Frida Baranek - Olhar Introspectivo de um Percurso" previa a realização de mostra antológica dos 30 anos de produção da artista plástica brasileira Frida Baranek, workshop e edição de catálogo.
3. A instrução da Serur (peça 130) , a seguir transcrita, apresenta proposta de conhecer e negar provimento aos recursos, tendo sido ratificada pelo diretor da unidade (peça 131) e pelo Ministério Público (peça 132) :
"INTRODUÇÃO
1. 	Trata-se de recurso de reconsideração interposto por Suzy Muniz Produções Artísticas Ltda. (peça 114) , contra o Acórdão 6710/2020-TCU-Segunda Câmara, relatado pelo Ministro Aroldo Cedraz (peça 88) . A deliberação recorrida apresenta o seguinte teor (destacando-se os itens impugnados) :
'9.1. considerar revéis Suzy Muniz Produções Artísticas Ltda., Suzy Mary Pereira Muniz e Milton Giglio Pimenta, sócios-administradores, para todos os efeitos, dando-se prosseguimento ao processo, com fulcro no art. 12, § 3º, da Lei 8.443/199292; 
9.2. julgar irregulares, nos termos dos arts. 1º, inciso I, 16, inciso III, alíneas 'a' e 'c', 19, § 2º, e 23, inciso III, da mesma Lei, e com arts. 1º, inciso I, 209, incisos I e III, 210 e 214, inciso III, do Regimento Interno/TCU, as contas de Suzy Muniz Produções Artísticas Ltda., Suzy Mary Pereira Muniz e Milton Giglio Pimenta, condenando-os, solidariamente, ao pagamento das importâncias a seguir especificadas, atualizadas monetariamente e acrescidas dos juros de mora, calculadas a partir das datas discriminadas até a data da efetiva quitação do débito, fixando-lhes o prazo de 15 (quinze) dias, para que comprovem, perante o Tribunal, o recolhimento das referidas quantias aos cofres do Fundo Nacional de Cultura, nos termos do art. 23, inciso III, alínea 'a', da citada lei, c/c o art. 214, inciso III, alínea a, do Regimento Interno;
	Débito/Crédito
	Data de ocorrência
	Valor histórico (R$) 

	D
	27/12/2012
	50.000,00

	D
	8/2/2013
	200.000,00

	C
	10/7/2017
	340,88

9.3. aplicar a multa prevista no art. 57 da Lei 8.443/1992, c/c o art. 267, do RI/TCU, à Suzy Muniz Produções Artísticas Ltda., no valor de R$ 10.000,00 (dez mil reais) , Suzy Mary Pereira Muniz, no valor de R$ 12.500,00 (doze mil e quinhentos reais) , e Milton Giglio Pimenta no valor de R$ 12.500,00 (doze mil e quinhentos reais) , fixando-lhes o prazo de 15 (quinze) dias, a contar da notificação, para que comprovem, perante o Tribunal (art. 214, inciso III, alínea a, do Regimento Interno do TCU) , o recolhimento da dívida aos cofres do Tesouro Nacional, atualizada monetariamente desde a data deste acórdão até a do efetivo recolhimento, se paga após o vencimento, na forma da legislação em vigor;
9.4. autorizar, desde logo, a cobrança judicial das dívidas, caso não atendida a notificação, na forma do disposto no art. 28, inciso II, da Lei 8.443/1992;
9.5. autorizar também, desde logo, se requerido, com fundamento no art. 28, inciso I, da Lei 8.443/1992, c/c o art. 217, §§ 1º e 2º, do Regimento Interno, o parcelamento das dívidas em até 36  (trinta e seis) parcelas, incidindo, sobre cada parcela, corrigida monetariamente, os correspondentes acréscimos legais, fixando-lhe o prazo de 15 (quinze) dias, a contar do recebimento da notificação, para comprovar, perante o Tribunal, o recolhimento da primeira parcela, e de 30 (trinta) dias, a contar da parcela anterior, para comprovar o recolhimento das demais parcelas, devendo incidir, sobre cada valor mensal, atualizado monetariamente, os juros de mora devidos, no caso do débito, na forma prevista na legislação em vigor, alertando o responsável de que a falta de comprovação do recolhimento de qualquer parcela importará o vencimento antecipado do saldo devedor, nos termos do § 2º do art. 217 do Regimento Interno deste Tribunal; 
9.6. alertar aos responsáveis que a falta de comprovação do recolhimento de qualquer parcela importará o vencimento antecipado do saldo devedor, nos termos do § 2º do art. 217 do Regimento Interno deste Tribunal; 
9.7. dar ciência desta deliberação aos responsáveis e à Secretaria Especial da Cultura do Ministério da Cidadania, sucessora do Ministério da Cultura (MinC) , bem como à Procuradoria da República no Estado do Rio de Janeiro, nos termos do § 3º do art. 16 da Lei 8.443/1992, c/c o § 7º do art. 209 do Regimento Interno do TCU, para adoção das medidas cabíveis, informando que a presente deliberação, acompanhada do Relatório e do Voto que a fundamenta, está disponível para a consulta no endereço <www.tcu.gov.br/acordaos>, e que, caso requerido, o TCU poderá fornecer sem custos as correspondentes cópias, de forma impressa.'
HISTÓRICO
2.	A tomada de contas especial (TCE) sob comento foi instaurada pelo então Ministério da Cultura (MinC) , em desfavor de Suzy Muniz Produções Artísticas Ltda., Milton Giglio Pimenta e Suzy Mary Pereira Muniz, sócios-administradores, em virtude da não comprovação da boa e regular aplicação dos recursos captados mediante incentivo fiscal da 'Lei Rouanet' (Pronac 12-7112) , em face da omissão no dever de prestar contas dos recursos repassados para desenvolvimento do Projeto 'Frida Baranek - Olhar Introspectivo de um Percurso' (peça 12) . 
2.1	O projeto teve por objeto a realização de mostra antológica dos 30 anos de produção da artista plástica brasileira Frida Baranek, workshop e edição de catálogo (peça 1, p. 1) , tendo sido aprovado e autorizado pela Portaria-MinC 609/2012 (peça 7) . 
2.2.	A referida Portaria autorizou a captação do valor de apoio, totalizando R$ 440.052,00 no período de 30/10/2012 a 31/12/2012 (peça 7) , que foi prorrogado para o período de 1/1/2013 a 31/12/2013 (peça 9) , e teve período de execução previsto para 27/12/2012 a 31/12/2013 (peça 35, p. 2-3, item 3) , recaindo o prazo para prestação de contas até 30/1/2014 (de acordo com o § 1º do art.75 da IN-MinC 1/2013) .
2.3.	Do total autorizado, foi captado pelo proponente R$ 250.000,00, correspondente a 56,82%, conforme atestam os recibos de captação (peça 10) e o extrato bancário correspondente (peça 31) , com restituição parcial (peça 23) , conforme a seguir: 
	Débito/
Crédito
	Data
	Valor

	D
	27/12/2012
	50.000,00

	D
	8/2/2013
	200.000,00

	C
	10/7/2017
	340,88

	TOTAL
	249.659,12

2.4.	Constatada a omissão no dever de prestar contas, e após várias tentativas de comunicação, inclusive por edital, por parte do órgão concedente (peças 11 a 26) ,  foi instaurada a TCE por omissão no dever de prestar contas, no valor original de R$ 250.000,00, imputando-se a responsabilidade solidária à Suzy Muniz Produções Artísticas Ltda. e aos seus representantes legais, Milton Giglio Pimenta e Suzy Mary Pereira Muniz (peça 41) .
2.5.	Já no âmbito do TCU, após a regular citação desses três responsáveis, em razão da não comprovação da regular aplicação dos recursos, sendo, também, realizada audiência de Milton Giglio Pimenta e Suzy Mary Pereira Muniz, em razão do descumprimento do prazo originalmente estipulado para apresentação da prestação de contas dos recursos captados (30/1/2014) , os responsáveis optaram por permanecer silentes, configurando-se revelia, nos termos do §3º, do art. 12, da Lei 8.443/1992. Dessa forma, a Secex-TCE, em pareceres uniformes, propôs a irregularidade das contas, com aplicação de débito e multa (peça 84) . 
2.6.	Ambos, o MP/TCU (peça 87) e o relator (peça 89) , anuíram à proposta da unidade técnica resultando no acórdão combatido (peça 88) . 
2.7.	Inconformada, a Empresa Suzy Muniz Produções Artísticas Ltda. interpôs recurso de reconsideração (peça 114) , requerendo a suspensão dos prazos previstos até que haja manifestação do concedente à solicitação de examinar a prestação de contas supostamente entregue pela recorrente, intempestivamente. 
ADMISSIBILIDADE
3.	Reitera-se o exame preliminar de admissibilidade contido na peça 115, ratificado pelo relator, Ministro Raimundo Carreiro, na peça 117, que concluiu pelo conhecimento do recurso, suspendendo-se os efeitos dos itens 9.2, 9.3 e 9.4 do Acórdão 6710/2020-TCU-Segunda Câmara, em relação à recorrente e aos demais devedores solidários, eis que preenchidos os requisitos aplicáveis à espécie. 
MÉRITO
4.	Delimitação
4.1.	Constitui objeto do recurso examinar se cabe a suspensão da decisão recorrida até que haja manifestação da Secretaria Especial da Cultura e do Ministério do Turismo sobre a prestação de contas do Pronac 12-7112 (peça 114, p. 1) .
5.	 Se cabe a suspensão da decisão recorrida até que haja manifestação da Secretaria Especial da Cultura e do Ministério do Turismo sobre a prestação de contas do Pronac 12-7112 (peça 114, p. 1) .
5.1.	A recorrente solicita a suspensão da decisão recorrida, com base nos seguintes argumentos:
	a) afirma que encaminhou à Secretaria Especial de Cultura do Ministério do Turismo, pedido de revisão que se fundamenta em documentos que comprovam a regular aplicação dos recursos do Pronac 12-7112;
	b) considerando a entrega da prestação de contas do Pronac 12-7112 à Secretaria Especial de Cultura, a recorrente afirma que seu pleito será atendido, de modo a ter analisada a referida prestação de contas, e assim, ter revisados os valores impugnados no presente processo.
Análise
5.2.	Não prosperam os argumentos da recorrente. De início, é importante ressaltar que, conforme o artigo 162, do Regimento Interno/TCU, as provas devem ser produzidas de forma documental nos processos do Tribunal. Destarte, as alegações de que teria entregue à Secretaria Especial de Cultura do Ministério do Turismo a prestação de contas que comprovariam a regular aplicação dos recursos, não podem ser consideradas, pois não estão comprovadas. 
5.3.	Acrescente-se que, desde 30/10/2012, por ocasião do Comunicado de aprovação do Projeto Pronac 12-7112, a recorrente foi notificada de sua obrigação de prestar contas (peça 6, p. 5) , tendo o prazo para a entrega da prestação de contas expirado em 30/1/2014, conforme o Relatório de TCE 918/2017 (peça 41, p. 3) . Ao se constituírem como gestores da coisa pública, a recorrente, juntamente com seus representantes legais, assumiram os riscos e as consequências advindas desse encargo, qual seja o dever pessoal, no caso dos representantes, e o ônus de comprovar a boa e regular aplicação dos recursos que lhe foram confiados.  
5.4.	A comprovação adequada do destino dado aos recursos públicos federais sob responsabilidade da recorrente é oriunda de expresso dispositivo constitucional contido no art. 70, parágrafo único, da Constituição Federal/1988 (CF/1988) , bem assim do disposto no art. 93 do Decreto-lei 200/1967 c/c o art. 66 do Decreto 93.872/1986.
5.5.	Conforme ainda art. 10, inciso VI, da IN MinC 1/2013, vigente à época do Projeto Pronac 12-7112, a recorrente se obrigou a prestar contas da execução física e financeira do projeto sob comento, o que não ocorreu. Ao invés, tardou mais de seis anos para que se manifestasse a respeito da prestação de contas, por ocasião do presente recurso.  
5.6.	Deve-se considerar ainda que, embora soubesse que deveria apresentar a documentação da prestação de contas ao órgão autorizador, deixou passar incólume as oportunidades de defesa, tanto na fase interna, como na fase externa da TCE. Por fim, ao se manifestar, o faz sem a entrega dos respectivos documentos probatórios, de maneira irrazoável e sem justificativa. 
5.7.	Como o débito apurado nestes autos decorre da omissão no dever de prestar contas e do ato de gestão ilegítimo que acarretou o dano (artigos 16, inciso III, alíneas 'a' e 'c', e 19, caput, da Lei 8.443/1992) , tem-se que a recorrente concorreu, portanto, com sua omissão, de forma determinante, para a ocorrência do dano ao erário e a consequente imputação do débito, não havendo como alterar o decisum que deliberou o ressarcimento do débito e a multa pecuniária.
 5.8.	A dicção expressa do art. 209, § 4º, do RI/TCU, é no sentido de que 'citado o responsável pela omissão..., a apresentação posterior não elidirá a irregularidade, podendo o débito ser afastado caso a documentação apresentada esteja de acordo com as normas legais e regulamentares e demonstre a boa e regular aplicação dos recursos' (art. 209, § 3º) .
5.9.	Nesse contexto, a omissão, com a posterior prestação intempestiva das contas a este Tribunal, pode elidir o débito, no caso de comprovada aplicação regular dos recursos, mas, nos termos do RI/TCU, não sana a irregularidade inicial do gestor e determina o julgamento das contas pela irregularidade, com eventual aplicação de multa.
5.10.	Além disso, após encaminhada a tomada de contas especial ao TCU, não há que se falar em prestação de contas entregue ao órgão concedente, haja vista ter se consumado a omissão perante àquele órgão. Dessa forma, não há amparo normativo para suspender quaisquer prazos, a não ser por conta do presente recurso de reconsideração, o qual teve efeito suspensivo até o julgamento do presente pleito, conforme o art. 33, da Lei 8.443/1992, e que já foi concedido à recorrente por ocasião do despacho do relator.
5.11.	Caso a recorrente houvesse apresentado a este Tribunal os documentos aptos a comprovar a regular aplicação dos recursos transferidos, poderia o débito ser afastado, sem a elisão da irregularidade das contas, uma vez que subsiste a omissão injustificada no dever de prestar contas junto ao órgão repassador. Nessa hipótese, a manutenção da irregularidade fundamenta-se na omissão no dever de prestar contas (art. 16, inciso III, alínea 'a', da Lei 8.443/1992) e a conduta enseja, ainda, aplicação da multa prevista no art. 58, inciso I, da Lei Orgânica/TCU, conforme parágrafo único do art. 19 do mesmo normativo. 
5.12.	Entretanto, ainda que a recorrente viesse a descaracterizar o débito, caso houvesse apresentado a prestação de contas, repisa-se, não caberia afastar a omissão que levou ao julgamento da irregularidade das contas, pois o marco a ser levado em consideração é o momento em que o Estado iniciou a se movimentar para obter algo que deveria ter sido entregue pelo responsável, por força do acordo celebrado. Ocorre que a recorrente não traz documentos em seu recurso e não há nos autos evidências, tais como, cheques, relação de despesas, notas fiscais / recibos, entre outros, necessários para comprovar que os recursos recebidos foram integralmente utilizados no projeto inscrito no Pronac 12-7112.
5.13.	Assim, não há como suspender e/ou modificar a decisão recorrida, devendo a recorrente responder pelo débito e multa que lhe foram aplicados, como consequência da não comprovação da boa e regular aplicação dos recursos, em face da omissão no dever de prestar contas do projeto inscrito no Pronac 12-7112.
CONCLUSÃO
6.	Das análises anteriores, conclui-se não foram apresentados elementos suficientes para suspender e/ou modificar a decisão recorrida, a qual deve permanecer inalterada, em função da não comprovação da boa e regular aplicação dos recursos federais repassados à recorrente, por meio do Projeto Cultural Pronac 12-7112, em razão da sua omissão no dever de prestar contas, o que resultou em dano ao erário.
PROPOSTA DE ENCAMINHAMENTO 
7.	Ante o exposto, com fundamento nos artigos 32, inciso I; e 33, da Lei 8.443/1992, submetem-se os autos à consideração superior, com posterior encaminhamento ao Ministério Público junto ao Tribunal de Contas da União e ao Gabinete do Relator, propondo:
a)  conhecer do recurso interposto e, no mérito, negar-lhe provimento;
b) comunicar a deliberação que vier a ser proferida por esta Corte à recorrente, à Secretaria Especial da Cultura do Ministério da Cidadania, sucessora do Ministério da Cultura (MinC) , à Procuradoria da República no Estado do Rio de Janeiro e demais interessados."
É o Relatório.

8.1. Thiago Chaves de Mello (158.320/OAB-RJ), representando Suzy Muniz Producoes Artisticas Ltda. - ME e Suzy Mary Pereira Muniz.

Subprocurador-Geral Paulo Soares Bugarin

RECURSO DE RECONSIDERAÇÃO. TOMADA DE CONTAS ESPECIAL. VALORES CAPTADOS COM BASE NA LEI DE INCENTIVO À CULTURA. PROJETO PARA A REALIZAÇÃO DE MOSTRA DE PRODUÇÃO DE ARTISTA PLÁSTICA. OMISSÃO NO DEVER DE PRESTAR CONTAS. CITAÇÃO E AUDIÊNCIA. REVELIA. CONTAS IRREGULARES. DÉBITO. MULTA. RECURSO DE RECONSIDERAÇÃO. CONHECIMENTO. AUSÊNCIA DE ELEMENTOS CAPAZES DE MODIFICAR O ACÓRDÃO RECORRIDO. NÃO PROVIMENTO.

TOMADA DE CONTAS ESPECIAL (TCE)

(Inicialmente, registro que atuo nos presentes autos por força de sorteio, conforme termo juntado à peça 116.
2. Em exame recurso de reconsideração interposto por Suzy Muniz Produções Artísticas Ltda., contra o Acórdão 6710/2020-TCU-Segunda Câmara, relator Ministro Aroldo Cedraz, por meio do qual este Tribunal julgou irregulares as contas especiais da ora recorrente condenando-a em débito solidário com outros responsáveis (de aproximadamente R$ 250.000,00, valores de 2012 e 2013) e aplicando-lhe multa de R$ 10.000,00. 
3. A condenação foi consequência da não apresentação da prestação de contas relativa aos valores captados mediante incentivo fiscal da Lei 8.313/1991 (Lei de Incentivo à Cultura) , destinados ao projeto "Frida Baranek - Olhar Introspectivo de um Percurso". O projeto aprovado previa a realização de mostra antológica dos 30 anos de produção da artista plástica brasileira Frida Baranek, workshop e edição de catálogo.
4. Quanto à admissibilidade, reitero minha decisão monocrática anterior (peça 117) , no sentido de conhecer do recurso, porquanto cumpridos os requisitos previstos no art. 33 da Lei 8.443/1992 e no art. 285 do Regimento Interno do TCU. 
5. Acerca do mérito, concordo com a análise e as conclusões da unidade técnica, ratificadas pelo Ministério Público, no sentido de negar provimento ao pleito.
6. A peça recursal de peça 114 é singela. Restringe-se, em essência, a informar que a responsável interpôs pedido de revisão do processo no âmbito da Secretaria Especial de Cultura do Ministério do Turismo, considerando a prestação de contas que teria apresentado junto àquele órgão. Além disso, requer que seja suspenso o presente processo até que haja manifestação oficial da mencionada secretaria.
7. A recorrente não faz prova da entrega da documentação, tampouco junta cópia desses supostos elementos. Sequer apresenta justificativas para não ter adimplido oportunamente seus deveres como responsável pela gestão dos recursos. Persiste, dessa forma, o descumprimento da obrigação legal e constitucional de demonstração da regular aplicação dos valores captados com base na Lei de Incentivo à Cultura, os quais, a propósito, têm natureza pública, conforme jurisprudência pacífica deste Tribunal (a exemplo dos Acórdão 520/2014-TCU-Plenário, relator Ministro José Múcio Monteiro, e 9.382/2017-TCU-2ª Câmara, relatora Ministra Ana Arraes) .
8. Ante o exposto, como não há, no recurso de reconsideração, elementos aptos a alterar o acórdão recorrido, entendo que lhe deva ser negado o provimento.
9. Por fim, não posso deixar de assinalar a possibilidade de a recorrente interpor recurso de revisão, que poderá eventualmente ser conhecido e apreciado por esta Corte de Contas, caso cumpra os requisitos legais, sendo acompanhado de documentos tendentes a comprovar o adequado emprego dos valores em questão.
Assim, voto para que o Tribunal acolha o acórdão que ora submeto a este Colegiado.
TCU, Sala das Sessões, em 20 de abril de 2021.
RAIMUNDO CARREIRO 
Relator